臺灣高等法院臺南分院刑事判決　　　九十一年度上易字第一四四號　Ａ
　　　上　訴　人　臺灣雲林地方法院檢察署檢察官
　　　上　訴　人
　　　即　被　告　甲　○　○
　　　被　　　告　乙　○　○
右上訴人因被告傷害案件，不服臺灣雲林地方法院九十一年度易字第二九三號中華民
國九十一年七月三十一日第一審判決（起訴案號：臺灣雲林地方法院檢察署九十一年
度偵字第二一一四號），提起上訴，本院判決如左：
      主      文
上訴駁回。
      事      實
一、甲○○於民國九十一年五月二日上午九時許，在雲林縣林內鄉○○村○鄰○○路
    三一九巷七號前，因劉紀何前往探視其母親，暫將自小客車停放在該處，擋住巷
    路之通道，致甲○○之女乙○○無法駕駛自小客車通過，甲○○即與劉紀何發生
    爭執，而鄰居丙○○見狀亦出面以手指甲○○，並與其理論，甲○○竟基於傷害
    之犯意，以左手抓住丙○○之手腕後，再以右手揮打丙○○之臉部，並抓扯丙○○之胸部，致丙○○受有臉部挫傷、胸部及左手挫擦傷等傷害。
二、案經丙○○訴由雲林縣警察局斗六分局報請臺灣雲林地方法院檢察署檢察官偵查
    起訴。
      理      由
壹、有罪部分：
一、訊之被告甲○○，對於右述時地因劉紀何之停車問題，與告訴人丙○○發生爭執
    ，並進而揮手導致丙○○受傷等事實坦白承認，惟矢口否認有何傷害之犯行，辯
    稱：因為丙○○一直以手指伊，口氣也很不好，伊才把她的手撥開，不小心打到
    她的臉頰，並無打丙○○云云。然查，右開事實業經告訴人丙○○指訴甚詳，核
    與證人劉紀何於偵查及原審審理時證述之情節大致相符，並有診斷證明書一紙附
    卷可稽，而參以告訴人指訴被告甲○○傷害之情節，核與診斷證明書所載之受傷
    情形相吻合；又被告甲○○先因停車問題，與證人劉紀何發生爭執，生氣在先，
    繼而告訴人出面以手指著被告甲○○理論，被告甲○○出手抓住並毆打告訴人，
    亦與常情無違，堪信告訴人與證人劉紀何所述屬實；復本件被告甲○○並不諱言
    當時有與告訴人拉扯，而被告乙○○亦供述：被告甲○○與告訴人間有發生拉扯
    等語，足見告訴人所受之傷害，係被告甲○○之行為所造成無訛，是被告甲○○
    辯稱：伊僅有與告訴人拉扯，並無打告訴人云云，應係避重就輕之詞。況縱如被
    告甲○○所辯，其僅係揮撥告訴人的手，僅有與告訴人拉扯之行為，惟此可能造
    成告訴人受傷，當為被告甲○○所可預見，被告甲○○亦難謂無傷害之認知及意
    欲，堪可認定。綜上，被告甲○○上開所辯顯係事後卸責之詞，不足採信。本件
    事證明確，被告甲○○之犯行洵堪認定。
二、核被告甲○○所為，係犯刑法第二百七十七條第一項之傷害罪。原審以被告甲○○罪證明確，因予適用刑法第二百七十七條第一項、第四十二條第二項，罰金罰
    鍰提高標準條例第一條前段、第二條之規定，並審酌被告甲○○並無犯罪前科紀
    錄之素行，本案因停車問題，與告訴人發生爭執，進而出手傷害告訴人，其犯罪
    之動機、目的、手段，及被告甲○○與告訴人係鄰居關係，告訴人所受傷害尚屬
    輕微，暨被告甲○○犯後否認犯行，未能積極尋求與告訴人和解之態度等一切情
    狀，量處罰金伍仟元，並諭知易服勞役之折算標準，以示懲儆，其認事用法，俱
    無不合，量刑亦稱妥適。被告甲○○上訴意旨空言否認犯罪，為無理由，應駁回
    其上訴。
貳、無罪部分：
一、公訴意旨另略以：甲○○與被告乙○○係母女關係，於九十一年五月二日九時許
    ，在雲林縣林內鄉○○村○鄰○○路三一九巷七號前，甲○○因停車問題與劉紀
    何發生爭執，而丙○○見狀亦出面與其理論，甲○○竟基於傷害之犯意，以一手
    抓住丙○○之手後，再以另一手揮打鍾女臉部及抓扯鍾女胸部，致鍾女受有臉部
    挫傷、胸部及左手挫擦傷等傷害，劉紀何見狀，上前欲將二人拉開，而在旁之被
    告乙○○亦衝上前，撥開劉紀何之手，大叫「妳不要拉我媽媽」，嗣後劉紀何因
    其女在屋內哭，即放手進屋內安撫其女，此時甲○○隨即拉住鍾女之雙手，被告
    乙○○便基於共同傷害之犯意，出手擊打鍾女背部（未成傷），因認被告乙○○
    涉嫌與甲○○共犯刑法第二百七十七條第一項之傷害罪嫌云云。
二、按犯罪事實應依證據認定之，無證據不得推定其犯罪事實；又不能證明被告犯罪
    者，應諭知無罪之判決，刑事訴訟法第一百五十四條、第三百零一條第一項分別
    定有明文。再按共犯之成立，除共同實施犯罪行為者外，其就他人之行為負共犯
    之責者，以有意思聯絡為要件，若事前並未合謀，實施犯罪行為之際，又係出於
    行為者獨立之意思，即不負共犯之責。另刑法第二百七十七條第一項之傷害罪為
    結果犯，必以被害人之身體或健康受有傷害為成立要件，若被害人之身體或健康
    並未受傷，則尚不構成該罪。
三、公訴人認被告乙○○涉有上開傷害罪嫌，無非以告訴人丙○○之指訴及證人劉紀
    何之證述為其主要論據。訊之被告乙○○則堅決否認有何傷害犯行，辯稱：伊當
    時是將其母親甲○○及告訴人拉開，並未出手打人等語。經查，告訴人丙○○於
    原審審理時係指訴：「．．．甲○○即未說一語，以她的左手拉住我的手腕一直
    推我到隔壁的門前，再以右手打我巴掌，她女兒乙○○並上前走到其母親的左側
    邊，以她的右手拳頭打我的背部頸肩部位，將我當時所戴的耳環也打壞了，甲○○打了我後又以手抓住我的胸部衣服，並以指甲抓傷我的胸部，我就是因此而受
    傷的」、「（問：背部頸肩部位何以未受傷？）僅是會痛，但沒有受傷，因為乙○○是用搥打的，當時僅是有一些紅腫」、「（問：當時乙○○是否僅出手打妳
    的背部？）是的，僅有打我的背部」、「（問：與甲○○發生拉扯時，乙○○在
    做何事？）我只聽見她說『不要拉我媽媽』」等語；而證人劉紀何於偵查中係證
    稱：「．．．當時丙○○因聽不過去，有跟丙○○理論，接著甲○○就往前抓丙○○的手，並打她的臉部，推她的胸部，我要拉開她們，但拉不開，此時乙○○
    遂往前撥開我的手，並大叫『妳不要拉我媽媽』，後來因我女兒一直在哭，我就
    進屋抱我女兒，出來時看到甲○○抓丙○○的手，乙○○打丙○○的背部」，其
    於原審審理時則證述：「．．．甲○○即破口大罵，並拉住丙○○的手，甲○○
    並扭住丙○○的手，我即上前想要拉開她們，乙○○卻說叫我不要拉她媽媽，我
    就放開甲○○的手，後來我聽見我兒子在哭，抱他出來後，就看見甲○○還在拉
    丙○○的手，乙○○則正在打丙○○的背部肩頸部的地方，我心想這樣下去不行
    ，我即報警」等語。則依前揭告訴人之指訴及證人劉紀何所證，被告乙○○係於
    甲○○與告訴人拉扯時始出手毆打告訴人之背部，就之前甲○○毆打告訴人部分
    並未參與，以本件甲○○與告訴人就停車問題而生爭執以觀，事起偶發，堪認甲○○並未預謀傷害告訴人，自無與其女兒即被告乙○○事前合謀之可能，難令被
    告乙○○就甲○○先前抓住告訴人揮打告訴人臉部及抓扯告訴人胸部，致告訴人
    受有臉部挫傷、胸部及左手挫擦傷等傷害部分負共犯之責，又依告訴人所提出之
    診斷證明書，並未記載告訴人之背部受有任何傷害，告訴人亦自承其背部並未因
    被告乙○○之行為而受傷，則縱依告訴人及證人劉紀何所述認被告乙○○有出手
    擊打告訴人背部之行為，應係其見母親與告訴人拉扯所為之過當反應，既未生傷
    害告訴人之結果，揆諸前引傷害罪要件說明，亦難令其負傷害罪責。
四、此外，公訴人就此部分並未再為舉證，本院復查無其他積極證據足認被告乙○○
    確有傷害告訴人之行為，亦無法證明被告乙○○與甲○○間有共同傷害之犯意聯
    絡，不能證明被告乙○○犯罪，揆諸首開法條，自應為被告乙○○無罪判決之諭
    知。原審就此部分為被告乙○○無罪之判決，於法並無不合，公訴人上訴意旨仍
    執陳詞指摘原判決此部分不當，非有理由，應駁回其此一部分之上訴。
據上論結，應依刑事訴訟法第三百六十八條，判決如主文。
本案經檢察官劉欽銘到庭執行職務。
中    華    民    國      九十一      年      十      月      二十二    日
                                  臺灣高等法院臺南分院刑事第三庭
                                      審判長法官  黃    崑    宗
                                            法官  林    勝    木
                                            法官  葉    居  正
右正本證明與原本無異。
不得上訴。
                                      法院書記官  陳    嘉    琍
中    華    民    國      九十一      年      十      月      二十四    日
附錄：本判決論罪科刑條文
刑法第二百七十七條第一項
 (普通傷害罪)
傷害人之身體或健康者，處三年以下有期徒刑、拘役或一千元以下罰金。
